【裁判字號】    98,抗,97
【裁判日期】    980414
【裁判案由】    本票裁定
【裁判全文】
臺灣桃園地方法院民事裁定                98年度抗字第97號
抗  告  人  乙○○
相  對  人  甲○○
上列抗告人因與相對人甲○○間本票裁定事件，抗告人對於中華
民國98年3 月12日本院司法事務官98年度司票字第1738號第一審
裁定提起抗告，本院裁定如下：
    主    文
抗告駁回。
抗告程序費用新臺幣壹仟元由抗告人負擔。
    理    由
一、按執票人向本票發票人行使追索權時，得聲請法院裁定後強
    制執行，票據法第123 條定有明文。次按本票執票人，依票
    據法第123 條規定，聲請法院裁定許可對發票人強制執行，
    性質上係屬非訟事件，此項聲請之裁定及抗告法院之裁定，
    僅依非訟事件程式以審查強制執行許可與否，並無確定實體
    上法律關係存否之效力，如發票人就票據債務之存否有爭執
    時，應由發票人另提起訴訟，以資解決（最高法院56年台抗
    字第714 號、57年台抗字第76號判例要旨參照）；又執票人
    執記載免除作成拒絕證書之本票裁定准予強制執行時，非但
    毋庸提出已為付款提示之證據，且受聲請之法院亦僅就本票
    形式上之要件是否具備予以審查即為已足。
二、本件抗告意旨略以：相對人持抗告人所簽發之本票聲請本票
    裁定，惟查本件債務抗告人早已陸續清償完畢，且均有相對
    人簽收證明，且本案訴訟業經臺灣高等法院96年度上更(一)字
    第172 號判決抗告人勝訴，且該判決業將原裁定所附之11紙
    本票列入實體審理對象，已有既判力，而今相對人竟持本案
    業經實體審判已清償之債權再另以本票強制執行，實屬不該
    ，故抗告人並未積欠相對人任何債務，抗告人誠難遽為給付
    ，為此提起抗告，請求原裁定廢棄云云。
三、經查：本件相對人主張其執有抗告人所簽發，如原裁定所示
    之本票11紙，並免除作成拒絕證書，詎屆期提示未獲付款，
    依票據法第123 條聲請裁定許可強制執行等情，已據其提出
    本票11紙為證據。經查，相對人提出之該紙系爭本票，已記
    載發票人、發票日、到期日、票面金額等項，系爭本票雖未
    記載付款地，惟發票人即抗告人乙○○之住所設於桃園縣大
    園鄉○○○街25之2 號，業據抗告人於抗告狀中記載明確，
    依票據法第120 條第4 項、第5 項之規定，應以上址為付款
    地，核屬本院轄區，則原裁定予以准許，形式上審查即無不
    合。抗告人上揭所稱系爭本票債務業已清償，並經臺灣高等
    法院以96年度上更(一)字第172 號判決確定云云，惟查，上開
    臺灣高等法院96年度上更(一)字第172 號判決，其當事人乃係
    以抗告人、訴外人陳金松為上訴人，訴外人張阿蕊為被上訴
    人，相對人尚非上開民事案件之當事人，自難僅憑上開判決
    ，即認抗告人業已清償相對人系爭本票債務，且抗告人上開
    陳詞縱令屬實，亦係其與相對人間實體上法律關係之爭執問
    題，依首揭法律規定及最高法院判例意旨，應由抗告人另行
    提起訴訟，以資解決，並非本件非訟程式所得審究。從而，
    本件抗告，為無理由，應予駁回。
四、據上論結，本件抗告為無理由，依非訟事件法第46條、第21
    條第2 項、第24條第1 項，民事訴訟法第495 條之1 第1 項
    、第449 條第1 項、第78條，裁定如主文。
中    華    民    國    98    年    4     月    14    日
                  民事第三庭  審判長法  官  張天民
                                    法  官  林曉芳
                                    法  官  陳心婷
正本係照原本作成。
如不服本裁定，僅得於收受本裁定正本送達後10日內，以適用法
規顯有錯誤為理由，向本院提出再抗告狀，（須附繕本一份及繳
納再抗告裁判費新台幣1,000 元），經本院許可後紿可再抗告。
中    華    民    國    98    年    4     月    14    日
                                    書記官  林君燕


司法院資訊處製作；財團法人民間司法改革基金會備份。
